臺灣高雄地方法院民事裁定
108年度消債更字第107號
聲  請  人  陳昭呈  
0000000000000000

0000000000000000

代  理  人  任進福律師
上列當事人因消費者債務清理事件聲請更生，本院裁定如下：
    主  文
聲請人陳昭呈自中華民國一百零八年八月二十一日下午四時起開
始更生程序。
命司法事務官進行本件更生程序。
    理  由
一、聲請意旨略以：伊無力清償債務，曾向本院聲請前置調解但
    不成立，爰聲請准予更生等語。
二、按債務人不能清償債務或有不能清償之虞者，得依本條例所
    定更生或清算程序，清理其債務。債務人無擔保或無優先權
    之債務總額未逾新臺幣（下同）1,200 萬元者，於法院裁定
    開始清算程序或宣告破產前，得向法院聲請更生。法院開始
    更生程序之裁定，應載明其年、月、日、時，並即時發生效
    力。法院裁定開始更生或清算程序後，得命司法事務官進行
    更生或清算程序，必要時得選任律師、會計師或其他適當之
    自然人或法人一人為監督人或管理人。消費者債務清理條例
    （下稱本條例）第3 條、第42條第1 項、第45條第1 項及第
    16條第1 項分別定有明文。
三、經查：
㈠、聲請人於民國105年度至107年度申報所得分別為新臺幣（下
    同）474,719元、627,605元、609,325元，平均每月所得各
    為39,560元、52,300元、50,777元（本件元以下均採四捨五
    入計算），名下無財產，於國泰人壽無有效保單，於南山人
    壽保單為團險，無解約金；又聲請人自104年8月24日起於香
    港商鵬衛齊服飾有限公司台灣分公司任職，106年實領收入
    為610,336元，107年實領收入為632,735元，108年1至5月平
    均每月實際收入（含年終獎金）約52,444元【計算式：（54
    ,292＋53,053＋61,701＋44,691＋39,661）÷5＋21,170÷12＝52,44
    4】，現未領取任何補助等情，有財政部高雄國稅局105年至
    106年綜合所得稅各類所得資料清單及財產歸屬資料清單【
    本院108年度司消債調字第61號卷（下稱調卷）第12至14頁
    】、107年稅務電子閘門財產所得調件明細表（本案卷第92
    頁）、財產及收入狀況說明書（調卷第3頁）、債權人清冊
    （調卷第4至6頁）、士林地方法院執行命令（調卷第22至24
    頁）、戶籍謄本（調卷第19頁）、勞工保險被保險人投保資
    料表（調卷第15至16頁）、個人商業保險查詢結果表（本案
    卷第46頁）、財團法人金融聯合徵信中心前置協商專用債權
    人清冊（調卷第7至9頁）、信用報告（調卷第10至11）、屏
    東縣政府函（本案卷第91頁）、高雄市政府都市發展局函（
    本案卷第62頁）、收入切結書（調卷第18頁）、在職證明書
    （調卷第17頁）、薪資單（本案卷第74至89頁）、國泰人壽
    保險股份有限公司函（本案卷第64頁）、南山人壽保險股份
    有限公司函（本案卷第94至95頁）等附卷可證。則在別無其
    他資料可認聲請人有其他收入之情形下，以其每月平均收入
    52,444元核算現在償債能力之基礎，堪認妥適。
㈡、關於聲請人個人日常必要支出部分，聲請人主張與母親、妹
    妹同住於妹妹所有房屋，每月須支付5,000元予妹妹，並提
    出租賃契約書（調卷第25至27頁、本妹卷第22至25頁）在卷
    可稽，另主張因腸胃不佳，筋骨發炎酸痛，每月須支出醫療
    費2,000元。按債務人必要生活費用，以最近一年衛生福利
    部或直轄市政府所公告當地區每人每月最低生活費一點二倍
    定之，本條例第64條之2第1項定有明文。本院參酌衛福部社
    會司所公告108年度高雄市最低生活費為13,099元，則聲請
    人每月最低生活所必需除有特殊情形並有證據證明者外，自
    宜以此之1.2倍即15,719元為度，始得認係必要支出。又上
    開最低生活費用之標準，係照當地最近1年平均每人消費支
    出60％，依其基準之家庭收支調查報告調查表格式所示有關
    經常性支出之調查項目，其原即包括利息支出、食品、衣著
    、「房租」及水費、電費、「醫療保健」、交通、娛樂、教
    育等基本生活需求。本院認在聲請人未能立證證明其有其他
    特殊需求之情形下，其個人必要生活費用即應以此為限度。
㈢、關於聲請人扶養支出部分，聲請人稱須扶養母親林珍芳，每
    月支出扶養費7,000元。經查林珍芳係44年生，於105年至10
    7年度均無申報所得，名下無財產，現患第二型糖尿病併腎
    病變，伴有糖尿病多發神經病變，前於100年2月領取喪葬給
    付86,400元，101年4月23日領取1,866,240元勞保老年給付
    ，現每月領取3,628元遺屬年金，未領取其他補助，又聲請
    人父親於100年1月歿時，不動產由聲請人之大妹繼承，現金
    3萬元則由母親、聲請人、聲請人小妹各繼承1萬元等情，此
    有戶籍謄本（調卷第20頁）、綜合所得稅各類所得資料清單
    及財產歸屬清單（本案卷第19至21頁）、107年稅務電子閘
    門財產所得調件明細表（本案卷第93頁）、存簿（本案卷第
    41至43頁）、文山診所病歷（本案卷第50至60頁、第90頁）
    、勞保局已領老年給付證明（本案卷第26頁）、勞工保險被
    保險人投保資料表（本案卷第17至18頁）、勞動部勞工保險
    局函（本案卷第63頁）、高雄市政府社會局函（本案卷第61
    頁）、父親除戶戶籍謄本（本案卷第30頁）、財政部高雄國
    稅局遺產稅免稅證明書（本案卷第49頁）、遺產分割協議書
    （本案卷第47頁）附卷可考，客觀上堪認聲請人母親有受扶
    養之必要。至於扶養費用數額部分，按受扶養者之必要生活
    費用，準用第一項規定計算基準數額，並依債務人依法應負
    擔扶養義務之比例認定之，本條例第64條之2第2項亦有明定
    。準此，聲請人所應負擔其母親每月之扶養費，自宜以此為
    度，始得認係必要支出，是在無其他更為詳實之資料可供佐
    證之情形下，考量聲請人母親未有居住相關支出，扣除相當
    於房租支出所佔比例24.36%，本院認即應以108年度高雄市
    每人每月不含房屋支出之最低生活費標準11,890元為標準【
    計算式：15,719－（15,719×24.36 %）＝11,890元】，扣除每
    月領取之遺屬年金後，與其餘2名扶養義務人共同負擔扶養
    費。故綜上，聲請人母親每月之扶養費即應以2,754元為度
    【計算式：（11,890－3,628）÷3＝2,754）。
㈣、承上，聲請人目前每月平均收入52,444元，扣除個人必要支
    出15,719元、母親扶養費2,754元後，剩餘33,971元，而聲
    請人目前負債總額為8,371,802元（調卷第45至49頁、第51
    至54頁、第58至74頁、第88至95頁、第100至101頁、第109
    至126頁，包括：第一銀行、彰化銀行、台北富邦銀行、國
    泰世華銀行、滙豐銀行、嘉義市第三信用合作社、遠東銀行
    、永豐銀行、日盛銀行、摩根聯邦資產管理股份有限公司、
    富邦資產管理股份有限公司、良京實業股份有限公司、陳俊
    男），以每月所餘逐年清償，至少須約21年（計算式：8,37
    1,802÷33,971÷12≒21）始能清償完畢，應認其已不能清償債
    務。此外，聲請人無擔保或無優先權之債務總額未逾1,200
    萬元，且無本條例第6條第3項、第8條或第46條各款所定駁
    回更生聲請之事由存在。則聲請人聲請更生為有理由，應予
    准許，爰命司法事務官進行本件更生程序。
四、依本條例第11條第1 項、第45條第1 項、第16條第1 項，裁
    定如主文。
中　　華　　民　　國　 108　　年　　8 　　月　　21　　日
              　　民事庭　　  法　官　劉傑民
以上正本係照原本作成。
本裁定不得抗告。
中　　華　　民　　國　 108　　年　　8 　　月　　21　　日
  　                          書記官　何福添